---
title: "Entrega 3 Análisis de Datos"
format: html
editor: visual
author: Irene LiFeng Julià Pérez y Xisco Ribera Ramis
---

# Presentación del problema

Vamos a tratar una base de datos relacionados con la predicción de riesgo de ataque cardíaco. Este hecho es un problema que afecta a un gran porcentaje de la población mundial y es de interés poder predecir esta dolencia.

Nuestro objetivo para este estudio sería: 

1. Estudiar algunos perfiles con riesgo de padecer un ataque al corazón 

2. Comprobar si hay diferencias entre diferentes continentes respecto al mismo perfil de riesgo.

3. Poder predecir si un individuo tiene riesgo de sufrir un ataque al corazón.

Los datos provienen de la página web Kaggle: [Kaggle - Heart Attack Prediction](https://www.kaggle.com/datasets/iamsouravbanerjee/heart-attack-prediction-dataset).

El dataset consta de 8763 muestras, donde cada una representa una serie de características de un paciente. A cada paciente se le atribuyen 26 valores, uno de ellos es su ID, y el resto son variables relacionadas con la salud cardíaca, tanto geográficas como de hábitos personales.

Antes de explicar cada variable, modifiquemos la tabla de datos para tenerla limpia en formato tidy.

Cargamos la librerías que utilizaremos

```{r, warning=FALSE, message=FALSE}
library(tidyverse)
library(dplyr)
library(GGally)
library(psych)
library(skimr)
library(fmsb)
```

# Convertir los datos en tidy

Cargamos la tabla de datos y la convertimos a tibble para facilitarnos la manipulación.

```{r, warning=FALSE}
datos = read.csv("heart_attack_prediction_dataset.csv", header = T)
datos = datos %>% as.tibble
```

Vamos a modificar el data set para que sea más cómodo a la hora de trabajar con él. Empezamos por cambiar el ID del paciente por una enumeración básica.

```{r}
datos = datos %>% 
  mutate(Patient.ID = c(1:8763))
```

Transformamos las variables qualitativas en factor y, en las binarias (0: No, 1: Si) cambiamos los valores para que sea más ilustrativa y entendible:

```{r}
datos = datos %>% 
  mutate(Sex = Sex %>% as.factor)

datos = datos %>% 
  mutate(Diet = Diet %>% as.factor)

datos = datos %>% 
  mutate(Country = Country %>% as.factor)

datos = datos %>% 
  mutate(Continent = Continent %>% as.factor)

datos = datos %>% 
  mutate(Hemisphere = Hemisphere %>% as.factor)

datos = datos %>% 
  mutate(Diabetes = if_else(Diabetes == 0, "No", "Si") %>% as.factor)

datos = datos %>% 
  mutate(Family.History = if_else(Family.History == 0, "No", "Si") %>% as.factor)

datos = datos %>% 
  mutate(Smoking = if_else(Smoking == 0, "No", "Si") %>% as.factor)

datos = datos %>% 
  mutate(Obesity = if_else(Obesity == 0, "No", "Si") %>% as.factor)

datos = datos %>% 
  mutate(Alcohol.Consumption = if_else(Alcohol.Consumption == 0, "No", "Si") %>% as.factor)

datos = datos %>% 
  mutate(Previous.Heart.Problems = if_else(Previous.Heart.Problems == 0, "No", "Si") %>% as.factor)

datos = datos %>% 
  mutate(Medication.Use = if_else(Medication.Use == 0, "No", "Si") %>% as.factor)

datos = datos %>% 
  mutate(Heart.Attack.Risk = if_else(Heart.Attack.Risk == 0, "No", "Si") %>% as.factor)

datos = datos %>% 
  mutate(Stress.Level = Stress.Level %>% as.factor)
```

El siguiente paso va a ser separar la variable qualitativa Blood.Pressure en dos nuevas variables, ésta vez cuantitativas, ya que la presión arterial está representada como un símbolo que equivale a la presión alta y la baja separadas por una barra:

```{r}
# vamos a convertir la columna blood.pressure en high y low
datos <- datos %>%
  rowwise() %>%
  mutate(
    High.Blood.Pressure = as.numeric(unlist(strsplit(Blood.Pressure, "/"))[1]),
    Low.Blood.Pressure = as.numeric(unlist(strsplit(Blood.Pressure, "/"))[2])
  ) %>%
  ungroup()
```

Por último, vamos a eliminar las variables que consideramos que no van a ser concluyentes para el estudio, en este caso, eliminamos la variable Income (nivel de ingresos del paciente) y la variable que anteriormente separamos en dos:

```{r}
datos <- datos[,c(-5,-18)]
```

En este punto, tenemos la tabla de datos con la información que queremos estudiar, reordenemos las columnas para finalizar la conversión a tidy data:

```{r}

datos <- datos %>%
  relocate(where(is.factor)) %>% 
  relocate(Patient.ID)

# 1 id
# 2-14 qual
# 15-26 quant
```

Veamos como se estructuran nuestros datos:

```{r}
str(datos)
```

# Variables

```{r}

```

Vamos a crear una tabla con la información de cada variable:

```{r, echo=FALSE}
# Separamos los datos en variables cuantitativas y cualitativas
datos_quant <- datos %>% 
  select(where(is.numeric)) %>% 
  select(-1)


datos_qual <- datos %>% 
  select(where(is.factor))

# Cuantitativas

Unidad = c("Años", "mg/dl", "lpm", "h", "h", "kg/m^2", "mg/dl", "días", "h", "mm Hg", "mm Hg")

Media = round(colMeans(datos_quant),3)

rango <- function(x){
  return(max(x)-min(x))
}
Rango = round(apply(datos_quant, FUN = rango, MARGIN = 2), 3)
Minimo = round(apply(datos_quant, FUN = min, 2),3)
Maximo = round(apply(datos_quant, FUN = max, 2),3)
Desv = round(apply(datos_quant, FUN = sd, 2), 3)
# algo aixi, pero mes ben fet:

tabla = data.frame(Unidad, Media, Desv, Minimo, Maximo, Rango)
tabla
```


```{r}
summary(datos_qual)
```

# Análisis multivariante exploratorio


Queremos encontrar un perfil de paciente que tiene riesgo de sufrir un ataque cardíaco. Para ello compararemos las variables entre los usuarios con riesgo y los que no.

Empezamos por las variables cuantitativas:

```{r, echo=FALSE}
# 2 RADARS

datos_quant_riesgo <- datos %>% 
  filter(Heart.Attack.Risk == "Si") %>%
  select(where(is.numeric)) %>% 
  select(-1)

datos_quant_no_riesgo <- datos %>% 
  filter(Heart.Attack.Risk == "No") %>% 
  select(where(is.numeric)) %>% 
  select(-1)

mitjanes1 = colMeans(datos_quant_riesgo)


mitjanes2 = colMeans(datos_quant_no_riesgo)


minims=rep(0,length(mitjanes1))
maxims = pmax(mitjanes1,mitjanes2)


radar1 = data.frame(rbind(round(maxims,2), minims, mitjanes1))

radar2 = data.frame(rbind(round(maxims,2), minims, mitjanes2))

par(mfrow=c(1,2))

radarchart(radar1, axistype = 2,
           pcol = rgb(0.09,0.45,0.8,0.75), 
           pfcol = rgb(0.09,0.45,0.8,0.5), 
           plwd= 4, 
           cglcol = "grey", 
           cglty = 1,
           axislabcol = "grey", 
           cglwd = 0.5, 
           vlcex = 0.8, 
           title = "Riesgo")

radarchart(radar2, axistype = 2,
           pcol = rgb(1, 0.5, 0,0.75), 
           pfcol = rgb(1, 0.5, 0,0.5), 
           plwd= 4, 
           cglcol = "grey", 
           cglty = 1, 
           axislabcol = "grey", 
           cglwd = 1, 
           vlcex = 0.8, 
           title = "NO Riesgo")

```



Notemos que con las variables cuantitativas, no podemos establecer un perfil de riesgo.


Veamos si a simple vista, hay diferencias entre las variables cualitativas y el hecho de tener riesgo de padecer un ataque cardíaco.
```{r}
table(datos$Heart.Attack.Risk, datos$Stress.Level, dnn = c("Riesgo", "Estres"))
```
Notemos que parace ser que el nivel de estres no afecta.



```{r}
table(datos$Heart.Attack.Risk, datos$Obesity, dnn = c("Riesgo", "Obesidad"))
```

Notemos que hay prácticamente el doble de individuos con obesidad que no tienen riesgo de tener un ataque. Y de los que si se les consideran de riesgo, hay casi el mismo número de personas con obesidad que sin.




```{r}
table(datos$Heart.Attack.Risk, datos$Family.History, dnn = c("Riesgo", "Historial Familiar"))
```
Notemos que hay muchos más individuos con casos de ataque en su familia que no tienen riesgo de tener un ataque. Y de los que son de riesgo, hay casi el mismo número de personas con antecedentes familiares que sin ellos.

```{r}
table(datos$Heart.Attack.Risk, datos$Alcohol.Consumption, dnn = c("Riesgo", "Consumo de alcohol"))
```
Notemos que hay muchos más individuos que consumen alcohol y no tienen riesgo de tener un ataque. Y de los que son de riesgo, hay casi el mismo número de personas con que consumen alcohol que los que no.


```{r}
table(datos$Heart.Attack.Risk, datos$Diet, dnn = c("Riesgo", "Dieta"))
```
Notemos que hay más individuos con mala dieta que no tienen riesgo de tener un ataque. Y de los que son de riesgo, hay prácticamente el mismo número de de individuos en cada tipo de dieta.

```{r}
table(datos$Heart.Attack.Risk, datos$Smoking, dnn = c("Riesgo", "Fumar"))
```

Notemos que hay aproximadamente el doble de individuos que fuman y no tienen riesgo de tener un ataque. Pero, de los que sí tienen riesgo, en este caso, hay muchos más individuos que fuman.


Por tanto, intentemos establecer un perfil con las variables cualitativas.

```{r,cache=TRUE}
perfil_riesgo = datos %>% 
  filter(Smoking == "Si") %>% 
  filter(Obesity=="Si") %>% 
  filter(Diet == "Unhealthy") %>% 
  filter(Stress.Level == c("7","8","9","10"))

pie(table(perfil_riesgo$Heart.Attack.Risk), main = "Perfil de riesgo")

pie(table(datos$Heart.Attack.Risk), main = "Todos los individuos")
```


Notemos que hay poca proporción de individuos que cumplen una serie de caraterísticas que pensábamos que era un perfil de riesgo.

Veamos un gráfico de violin, para las edades:
```{r}
datos_riesgo <- datos %>% 
  filter(Heart.Attack.Risk == "Si")

#ggplot(datos_riesgo, aes(x=Age, colour="purple"))+
  #geom_density()

ggplot(datos, aes(x=Heart.Attack.Risk, y=Age, fill = Heart.Attack.Risk))+
  geom_violin(trim = FALSE)+
  geom_boxplot(width = 0.07)+
  scale_fill_brewer()
```
Vemos que la edad no parece influir en el perfil de riesgo, ya que se disrtibuyen bastante igual.


Por último hagamos un ggpais para las variables cuantitativas

```{r, warning=FALSE, cache=TRUE}
ggpairs(datos_quant)
```

A simple vista no hay ninguna variable dependiente de otra, ni ninguna tendencia.


# Estimación del vector de medias y la matriz de covarianza y correlación

Calculemos el vector de medias para cada variable cuantitativa

```{r}
apply(datos_quant, FUN = mean, MARGIN = 2)
```

Veamos ahora la matriz de covariancia (a secas)

```{r}
new_names = substr(names(datos_quant),1,5)
colnames(datos_quant) = new_names


n = length(datos$Patient.ID)

round(cov(datos_quant)*(n-1)/n,5)
```


Matriz de correlación:
```{r}
corPlot(datos_quant, cex = 0.8,  main = "Matriz de correlación")
```


```{r, eval=FALSE, echo=FALSE}
lims=c(18,30,50,70,Inf)

Etiquetas = c("Joven", "Adulto30-50","Adulto50-70","Mayor")

datos$Age = cut(datos$Age, breaks = lims, labels = Etiquetas, right = FALSE)
```


Respecto al perfil de reisgo que hemos definido anteriormente, veamos si existe alguna dependencia entre las variables quantitativas

```{r,cache=TRUE}
perfil_riesgo_quant = perfil_riesgo %>% 
  select(where(is.numeric)) %>% 
  select(-1)

new_names = substr(names(datos_quant),1,9)
colnames(perfil_riesgo_quant)=new_names
perfil_riesgo_quant

corPlot(perfil_riesgo_quant, cex = 0.8,  main = "Matriz de correlación de perfil de riesgo")

```

No observamos una gran diferenciaentre estra matriz y la matriz con todos los individuos.

# Conclusiones

- Nuestros datos no son adecuados para realizar ningun estudio de clasificación, ya que no hay diferencias entre las personas de riesgo y las que no.

- No nay ninguna variable dependiente de otra.




