---
title: "Normalidad Multivariante"
format: html
editor: visual
author: Irene LiFeng Julià Pérez y Xisco Ribera Ramis
---

# Presentación del problema

Vamos a tratar una base de datos relacionados con la cirrosis. La cirrosis es una etapa tardía de la cicatrización (fibrosis) del hígado causada por muchas formas de enfermedades y afecciones hepáticas, como la hepatitis y el alcoholismo crónico.

En este dataset tenemos 418 observaciones (pacientes) con 20 varibales:

Nuestro objetivo para este estudio sería: 

- Comprobar si en nuestros datos hay normalidad multivariante.

Los datos provienen de la página web Kaggle: [Kaggle - Cirrhosis](https://www.kaggle.com/datasets/fedesoriano/cirrhosis-prediction-dataset/).

El dataset consta de 8763 muestras, donde cada una representa una serie de características de un paciente. A cada paciente se le atribuyen 26 valores, uno de ellos es su ID, y el resto son variables relacionadas con la salud cardíaca, tanto geográficas como de hábitos personales.

Antes de explicar cada variable, modifiquemos la tabla de datos para tenerla limpia en formato tidy.

Cargamos la librerías que utilizaremos

```{r, warning=FALSE, message=FALSE}
library(tidyverse)
library(dplyr)
library(GGally)
library(psych)
library(skimr)
library(fmsb)
library(mvnormtest)
library(car)
```

# Convertir los datos en tidy

Cargamos la tabla de datos y la convertimos a tibble para facilitarnos la manipulación.

```{r, warning=FALSE}
datos = read.csv("cirrhosis.csv", header = T)
datos = datos %>% as.tibble
str(datos)
```


Vamos a modificar el data set para que sea más cómodo a la hora de trabajar con él.

Transformamos las variables qualitativas en factor y, en las de Si o No (Y: Si, N: No) cambiamos los valores para que sea más ilustrativa y entendible. De la misma forma con el sexo cromosómico (F: Female, M: Male)

```{r}
datos = datos %>% 
  mutate(Status = factor(Status, levels = c("C", "CL", "D"), labels = c("Cens", 
                                                      "Cens_Trat", "Muerto")))

datos = datos %>% 
  mutate(Drug = Drug %>% as.factor)

datos = datos %>% 
  mutate(Sex = if_else(Sex == "F", "Female", "Male") %>% as.factor)

datos = datos %>% 
  mutate(Ascites = if_else(Ascites == "Y", "Si", "No") %>% as.factor)

datos = datos %>% 
  mutate(Hepatomegaly = if_else(Hepatomegaly == "Y", "Si", "No") %>% as.factor)

datos = datos %>% 
  mutate(Spiders = if_else(Spiders == "Y", "Si", "No") %>% as.factor)

datos = datos %>% 
  mutate(Edema = factor(Edema, levels = c("Y", "N", "S"), labels = c("Si", "No",
                                                                     "Sin")))

datos = datos %>% 
  mutate(Stage = Stage %>% as.factor)
```


Observemos que hay muestras que tienen valores desconocidos (NA). Veamos cuales son:

```{r, echo = FALSE}
count_NA = function(x){
  idx = c()
  for (i in 1:nrow(datos)){
    if (sum(is.na(datos[i,]))!=0) idx[length(idx)+1] = i
  }
  return(idx)
}
datos[count_NA(datos),]
```


```{r}
datos_na_omit = na.omit(datos)
```



El tibble resultante consta de 276 observaciones y 20 variables. Cada muestra representa un paciente al que se le ha extraido la siguiente información:

- `ID`: Identificador único
- `N_Days`: Número de días entre el registro y la fecha de defunción, transplante o estudio analítico enJulio de 1986.
- `Status`: Estatus del paciente: C (Censurado), CL (censurado debido a tratamiento hepático), o D (Muerto)
- `Drug`:  Tipo de fármaco: D-penicilamina o placebo
- `Age`: Edad [días]
- `Sex`: Sexo cromosómico: Male (hombre) o Female (Mujer)
- `Ascites`: Presencia de Ascitis No o Si
- `Hepatomegaly`: Presencia de Hepatomegalia No o Si
- `Spiders`: Presencia de arañas vasculares No o Si
- `Edema`: Presencia de Edema: No (no hay edema y sin tratamiento diurético para el edema), Sin (presencia de edema sin diuréticos, o edema curado con diuréticos), o Si (edema a pesar del tratamiento con diuréticos)
- `Bilirubin`: Bilirrubina sérica [mg/dl]
- `Cholesterol`: Colesterol sérico [mg/dl]
- `Albumin`: Albúmina [gm/dl]
- `Copper`: Cobre en orina [ug/day]
- `Alk_Phos`: Fosfatasa alcalina [U/liter]
- `SGOT`: SGOT [U/ml]
- `Triglycerides`: Triglicéridos [mg/dl]
- `Platelets`: Plaquetas por cúbico [ml/1000]
- `Prothrombin`: Tiempo de Protrombina [s]
- `Stage`: Estado histórico de la enfermedad (1, 2, 3, or 4)



## Análisis de normalidad multivariante

Vamos a extraer los datos cuantitativos

```{r}
datos_quant = datos_na_omit %>% 
  select(where(is.numeric)) %>% 
  select(-1)  # id
```

Con estos datos vamos a realizar nuestro estudio de normalidad multivariante.

Calculemos el vector de medias

```{r}
Medias = colMeans(datos_quant)
Medias
```

la matriz de covarianza:

```{r}
S = cov(datos_quant)
S
```

y la distancia de Mahalanobis:

```{r}
d_Mahalanobis = apply(datos_quant, MARGIN = 1, function(x)
                    t(x - Medias)%*%solve(S)%*%(x - Medias))
d_Mahalanobis
```

Una vez calculadas estas medidas, representemos los datos

```{r}
plot(qchisq((1:nrow(datos_quant) - 1/2) / nrow(datos_quant), df = 3), sort(d_Mahalanobis), xlab = expression(paste("Cuantiles de la ", chi[3]^2)),ylab="Distancias ordenadas")
abline(a=0,b=1)
```


Vamos a realizar un test de normalidad. Utilizaremos Shapiro-Wilk:

```{r}
mvnormtest::mshapiro.test(t(datos_quant))
```
Obtenemos un p-valor muy pequeño, prácticamente 0, entonces, rechazamos la hipótesis nula y concluimos que no hay normalidad multivariante, es decir, almenos una variable individual no se distribuye normalmente.

Veamos una por una si se distribuyen normalmente.


```{r}
#qqPlot(datos_quant[,2], main = "N_days")
# no va:(((
```







